臺灣高等法院民事裁定　　　　　　　　　99年度抗字第1920號
抗　告　人　華基企業股份有限公司
法定代理人　雷世英
代　理　人　胡盈州律師
　　　　　　陳麗芬律師
抗告人與相對人富松工商不動產股份有限公司間，因假扣押事件
，就中華民國99年5月14日臺灣板橋地方法院司法事務官所為99
年度司裁全字第1128號准予相對人提供擔保後為假扣押之裁定(
處分)，聲明異議，對於中華民國99年11月12日臺灣板橋地方法
院99年度執事聲字第243號所為裁定，提起抗告，本院裁定如下
：
    主      文
原裁定廢棄。
中華民國99年5月14日原法院99年度司裁全字第1128號裁定廢棄
。
相對人在原法院之聲請駁回。
聲請、異議及抗告之訴訟費用由相對人負擔。
    理      由
一、相對人於原法院聲請意旨略以：抗告人於民國(以下同)98年
    12月21日以總價新臺幣(以下同)2,100萬元，委託相對人代
    為銷售抗告人所有新北市新莊區○○○路5-1號房地及附屬
    車位，期間自98年12月22日至99年3月21日止；99年2月4日
    變更出售價格為1,790萬元，期間自99年2月3日至同年3月21
    日。99年2月5日相對人尋得買方願意以1,810萬元承買，並
    由相對人代為收受買賣定金100萬元整，約定於99年2月23日
    至相對人處簽約，竟未依約到場；嗣後又以多種理由未到場
    簽約，經通知確認簽約時間，亦未獲置理；依雙方所簽買賣
    專任委託書第5條第2項第3款之約定，認相對人受託任務已
    完成，自得請求成交價(即1810萬)之4%即72萬4千元之報酬
    ，由於抗告人仍可能將該資產出售，恐對相對人之給付日後
    有不能執行或甚難執行之虞，提出買賣仲介專任委託書、價
    格更改附表、買賣定金收據、支票2紙、存證信函、回執等
    影本，求為准予提供擔保為假扣押之裁定。
二、原法院司法事務官略以：相對人所提出前揭買賣仲介專任委
    託書、價格更改附表、買賣定金收據、支票2紙、存證信函
    、回執等影本，對於「請求原因」已為一定釋明，且所提存
    證信函及回執，應足認將來恐有甚難執行之虞而有預為假扣
    押之必要，釋明不足部分，相對人亦陳明願供擔保等由，而
    為准予相對人提供25萬元為抗告人擔保後，得對於抗告人之
    財產於72萬4000元之範圍內為假扣押之裁定(處分)。
三、抗告人聲明異議之意旨略以：相對人聲請對於抗告人為假扣
    押之裁定，就請求原因、假扣押原因均未盡釋明義務；為此
    ，聲明異議，求為撤銷司法事務官所為准予假扣押之(裁定)
    處分。
四、原法院略以：相對人為本件假扣押之聲請，業據提出買賣仲
    介專任委託書、價格更改附表、買賣定金收據、支票等影本
    為證據，已足使原法院生薄弱之心證，信相對人對抗告人有
    金錢請求之原因事實，堪認已就「請求原因」為一定之釋明
    ；至抗告人主張其不曾授權將系爭土地及建物委託相對人仲
    介出售，與相對人間無任何契約關係存在，文件上之簽名、
    用印均非抗告人所為等情，核屬相對人本案債權是否確實存
    在之實體問題，應由抗告人另循其他訴訟途徑予以解決，並
    非本件假扣押程序所得審究，是抗告人之上開主張，自不可
    採。另關於「假扣押原因」，相對人主張其以存證信函通知
    抗告人確認簽約時間，抗告人仍置之不理，顯已不願簽訂買
    賣契約，悔約不賣，相對人自得請求成交價4%之服務報酬等
    情，並提出存證信函影本為證，則相對人業已函催抗告人限
    期履約而無效果，當能使法院大致相信抗告人刻意延宕相對
    人進行訴追，足認抗告人有規避債務、日後有甚難執行之虞
    ，而有預為假扣押之必要。至於抗告人稱其不可能將公司及
    實驗室所在之房地產出售，縱使將該不動產出售，抗告人更
    不會因此成為無資力；相對人之存證信函乃其自述之內容，
    充其量只能證明曾經催告，不能證明抗告人將陷於無資力，
    且存證信函既然能夠取得回執，足以反證抗告人並無移往遠
    方或逃匿；抗告人收到相對人存證信函後，有與其代理人張
    智剛律師聯絡等情，僅提出校正報告封面影本2紙為證，難
    認與抗告人是否陷於無資力或有無隱匿財產之可能有何關聯
    性，且抗告人又未提出其他並未規避債務之相關證物以資證
    明，是難逕認抗告人並無假扣押原因存在。抗告人又主張其
    於收受假扣押裁定正本後，旋即備妥撤銷假扣押擔保金724,
    000元台支本票及相關文件委託律師辦理，足證抗告人沒有
    將成為無資力人之情形等語，並提出原法院99年度存字第12
    06號提存書影本為證，惟反擔保之目的既係在擔保將來債權
    人可能受到之損害，與假扣押在避免債權人之債權有日後不
    能強制執行或甚難執行之虞之目的不同，自難以其業提供反
    擔保撤銷假扣押執行，逕認為本件已無假扣押之原因，是抗
    告人上開主張自不可採等由，駁回抗告人之異議。
五、抗告意旨略以：相對人所提出前揭資料文件，就假扣押之原
    因完全未予釋明，原裁定所謂「…，且異議人又未提出其他
    並未規避債務之相關證物以資證明，是難逕認異議人並無假
    扣押原因存在」云云，更係錯亂應負擔釋明責任之主體為相
    對人而非抗告人，原裁定駁回抗告人之異議，自屬違法等語
    。
六、按：「債權人就金錢請求或得易為金錢請求之請求，欲保全
    強制執行者，得聲請假扣押。」、「假扣押，非有日後不能
    強制執行或甚難執行之虞者，不得為之。應在外國為強制執
    行者，視為有日後甚難執行之虞。」、「請求及假扣押之原
    因，應釋明之。前項釋明如有不足，而債權人陳明願供擔保
    或法院認為適當者，法院得定相當之擔保，命供擔保後為假
    扣押。」民事訴訟法第522條、第523條、第526條第1、2 項
    分別定有明文。又：最高法院94年度臺抗字第665號、75 年
    度臺抗字第453號亦分別著有：「債權人就金錢請求或得易
    為金錢請求之請求，欲保全強制執行者，得聲請假扣押。假
    扣押非有日後不能強制執行或甚難執行之虞者，不得為之。
    請求及假扣押之原因應釋明之。前項釋明如有不足，而債權
    人陳明願供擔保或法院認為適當者，法院得定相當之擔保，
    命供擔保後為假扣押，為92年2月7日總統令修正公布之民事
    訴訟法第522條第1項、第523條第1項及第526條第1、2項所
    明定。依上開規定可知，債權人聲請假扣押，應就其請求及
    假扣押之原因加以釋明。該項釋明如有不足，而債權人陳明
    願供擔保或法院認為適當者，法院得定相當之擔保，命供擔
    保後為假扣押。若債權人就其請求及假扣押之原因絲毫未予
    釋明，法院尚且不得命供擔保後為假扣押，遑論為准免供擔
    保之假扣押裁定。」、「所謂因釋明而應提出之能即時調查
    之證據，係指當事人於釋明其事實上之主張時，應同時提出
    可供法院得隨時進行調查之證據而言，故當事人如未同時提
    出供釋明用之證據，法院自無裁定限期命其補正之必要。」
    等裁判意旨，足資參照。所謂假扣押之原因，依民事訴訟法
    第523條之規定，係指日後有不能強制執行或甚難執行之虞
    ，或應在外國為強制執行之情形，如債務人浪費財產，增加
    負擔，或就其財產為不利益之處分，將成為無資力之狀態，
    或將移住遠地、逃匿無蹤、隱匿財產等是。
七、相對人於原法院聲請假扣押抗告人之財產，所提出買賣仲介
    專任委託書、價格更改附表、買賣定金收據、支票2紙、存
    證信函、回執等影本，充其量僅能釋明相對人與抗告人間就
    仲介、銷售抗告人所有坐落新北市新莊區○○○路5-1號房
    地及附屬車位，而發生給付服務費爭議之請求原因，而對於
    假扣押原因即日後有不能強制執行或甚難執行之虞，或應在
    外國為強制執行之情形，如債務人浪費財產，增加負擔，或
    就其財產為不利益之處分，將成為無資力之狀態，或將移住
    遠地、逃匿無蹤、隱匿財產等情事，完全未予釋明，核與前
    揭法條規定假扣押要件，尚有未合，參照前揭最高法院裁判
    意旨，相對人聲請假扣押裁定不應准許。
八、相對人所提出前揭存證信函、回執亦僅能釋明相對人催請抗
    告人履行簽訂不動產買賣契約之義務，及不履行義務所生之
    法律效果，並非就抗告人有日後有不能強制執行或甚難執行
    之虞，或應在外國為強制執行之情形，如債務人浪費財產，
    增加負擔，或就其財產為不利益之處分，將成為無資力之狀
    態，或將移住遠地、逃匿無蹤、隱匿財產等情事之事實，為
    釋明之證據，原法院司法事務官以抗告人受催告仍未清償，
    認相對人已為釋明，顯有誤解，所為准許假扣押之處分，自
    有不當，抗告人聲明異議，非無理由。
九、查聲請假扣押裁定，對於請求原因、及假扣押原因，應由債
    權人即聲請人釋明請求原因、及假扣押原因，而非由債務人
    釋明無假扣押原因存在，此由前揭法條規定、最高法院之裁
    判意旨自明，原法院駁回抗告人之異議，竟以抗告人未提出
    未規避債務之相關證物以為釋明，難認抗告人無假扣押原因
    存在，而駁回抗告人之異議，容有未恰，抗告意旨指摘原法
    院之裁定不當，求予廢棄原裁定及假扣押之裁定(處分)，為
    有理由，應由本院予以廢棄，並駁回相對人之聲請。
十、據上論結，本件抗告為有理由，爰裁定如主文。
中    華    民    國   100    年    1     月    27    日
                      民事第五庭
                        審判長法  官  李錦美
                              法  官  鍾任賜
                              法  官  陳博享
正本係照原本作成。
本裁定除以適用法規顯有錯誤為理由外，不得再抗告。如提起再
抗告，應於收受後10日內委任律師為代理人向本院提出再抗告狀
。並繳納再抗告費新台幣１千元。
中    華    民    國   100    年    1     月    31    日
                              書記官  駱麗君